【裁判字號】    95,聲判,44
【裁判日期】    951229
【裁判案由】    聲請交付審判
【裁判全文】
臺灣士林地方法院刑事裁定              95年度聲判字第44號
聲  請  人
即 告訴 人  乙○○
代  理  人  蔡正雄  律師
被      告  甲○○
            丙○○
上列聲請人因告訴被告等妨害自由等案件，不服臺灣高等法院檢
察署檢察長駁回再議之處分（95年度上聲議字第3911號），聲請
交付審判，本院裁定如下：
    主  文
聲請駁回。
    理  由
一、按告訴人不服上級法院檢察署檢察長或檢察總長認再議為無
    理由而駁回之處分者，得於接受處分書後10日內委任律師提
    出理由狀，向該管第一審法院聲請交付審判。法院認為交付
    審判之聲請不合法或無理由者，應駁回之。刑事訴訟法第25
    8 條之1 、第258 條之3 第2 項前段，分別定有明文。
二、本件聲請人即告訴人乙○○以被告甲○○、丙○○等涉犯妨
    害自由等罪，向臺灣士林地方法院檢察署檢察官提出告訴，
    經該檢察署檢察官以95年度偵字第2304、4200號為不起訴處
    分後，聲請人不服，聲請再議，亦經臺灣高等法院檢察署檢
    察長認再議無理由，而於民國95年9 月19日以95年度上聲議
    字第3911號處分駁回再議，聲請人於95年10月2 日收受該駁
    回再議之處分書後，於10日內即95年10月11日委任律師為代
    理人向本院提起交付審判之聲請，有該不起訴處分書、駁回
    再議處分書、聲請書及送達證書在卷可憑，聲請交付審判之
    程序應無不合，先予敘明。
三、聲請交付審判意旨以：
  (一)就甲○○涉犯公然侮辱罪部分：
    聲請人於94年11月21日晚間陪同案外人顏秀雯一同前往甲○
    ○設於台北市○○區○○路482 號之甲○○婦產科診所調閱
    顏秀雯之病歷資料時，遭甲○○辱罵「你是什麼東西」之使
    人難堪之輕蔑言語，客觀上已達足以貶損聲請人之社會評價
    ，況當時診所內係屬不特定多數人得以共見共聞之處所，被
    告主觀上應有侮辱聲請人之故意。原不起訴處分書認為「就
    此字句而論，尚難謂已達客觀上貶損告訴人之社會評價的程
    度」似有誤會。再者，原不起訴處分書及駁回再議之處分書
    均以出庭作證之警員蘇德輝「在場未聽到有何難堪之罵人字
    句」之證詞，未查證其診所內其他候診病患，亦似嫌武斷。
  (二)就甲○○、丙○○2 人涉犯共同傷害罪部分：
    聲請人於95年2 月7 日上午陪同顏秀雯再度前往甲○○上開
    診所索取顏秀雯之病歷資料，護士丙○○卻出具未經醫師蓋
    章之診斷證明書交付顏秀雯，即因此而發生口角，聲請人即
    以電話聯絡衛生機關請求協助，不料此舉引起甲○○及丙○
    ○之不滿，藉診所中午休息為由，欲將聲請人及顏秀雯趕出
    門外，丙○○並於聲請人尚未完全步出診所之際，即依甲○
    ○指示迅速放下鐵捲門，致聲請人鼻部遭鐵捲門撞擊，而生
    約0.7 公分長之撕裂傷，有新光吳火獅紀念醫院診斷證明書
    在卷可參；況且上開診所亦設有錄影，可請求該診所提供錄
    影帶以供勘驗，即可證明上述事實；另當天11時45分許，診
    所內尚有病患周先生（聯絡電話0000000000）在場，親眼目
    睹上述經過，得傳喚到庭作證。又一般診所無可能於看診時
    間內提前休息而放下鐵捲門，且該診所除鐵捲門外另有一道
    玻璃門，是以即使中午要休息也無放下鐵捲門之必要，故甲
    ○○命丙○○迅速放下鐵捲門，2 人間應有共同成立刑法第
    277 條第1 項傷害罪之共同正犯關係，原不起訴處分書及駁
    回再議之處分書均對此等重要事項隻字未提，亦有應調查之
    證據而未予調查之違法。
四、按法院認交付審判之聲請不合法或無理由者，應駁回之，刑
    事訴訟法第258 條之3 第2 項前段定有明文。次按，新修正
    刑事訴訟法第258 條之1 規定告訴人得向法院聲請交付審判
    ，係新增對於「檢察官不起訴或緩起訴裁量權」制衡之一種
    外部監督機制，法院僅就檢察官所為不起訴或緩起訴之處分
    是否正確加以審查，以防止檢察機關濫權，依此立法精神，
    同法第258 條之3 第3 項規定法院審查聲請交付審判案件時
    「得為必要之調查」，其調查證據之範圍，自應以偵查中曾
    顯現之證據為限；而同法第260 條對於不起訴處分已確定或
    緩起訴處分期滿未經撤銷者得再行起訴之規定，其立法理由
    說明該條所謂不起訴處分已確定者，包括「聲請法院交付審
    判復經駁回者」之情形在內，是前述「得為必要之調查」，
    其調查證據範圍，更應以偵查中曾顯現之證據為限，不得就
    告訴人新提出之證據再為調查，亦不得蒐集偵查卷以外之證
    據，否則，將與刑事訴訟法第260 條之再行起訴規定，混淆
    不清，亦將使法院兼任檢察官而有回復「糾問制度」之虞；
    且法院裁定交付審判，即如同檢察官提起公訴使案件進入審
    判程序，是法院裁定交付審判之前提，必須偵查卷內所存證
    據已符合刑事訴訟法第251 條第1 項規定「足認被告有犯罪
    嫌疑」檢察官應提起公訴之情形，亦即該案件已經跨越起訴
    門檻，否則，縱或法院對於檢察官所認定之基礎事實有不同
    判斷，但如該案件仍須另行蒐證偵查始能判斷應否交付審判
    者，因交付審判審查制度並無如同再議救濟制度得為發回原
    檢察官續行偵查之設計，法院仍應依同法第258 條之3第2項
    前段規定，以聲請無理由裁定駁回。
五、經查：
  (一)本件原一審檢察官及台灣高等法院檢察署檢察長分別於處分
    書中敘明：
  1.聲請人指稱被告甲○○對伊辱罵「你是什麼東西」乙事，既
    經被告甲○○否認，且證人即當日陪同到場之警員李宜振與
    蘇德輝均於偵查中結證稱：未聽到有何難聽的罵人字句，就
    上揭言語沒有印象等語，且卷內尚無其他足堪證明聲請人所
    述事實之證據，此部分核屬聲請人片面之詞，自難認定甲○
    ○成立公然侮辱之罪名，並無不當之處。
  2.又證人顏秀雯於偵查中證稱：95年2 月7 日中午，伊離開診
    所時，聲請人係跟隨其後面，鐵捲門是靜止的，與丙○○所
    辯一致，而聲請人亦坦承當時沒有注意到鐵捲門是否為靜止
    的，因為正一面在講電話，一面跟丙○○對話，核其撞及鐵
    捲門，實因分心講話，未注意鐵捲門已經放下所致，乃聲請
    人自己之疏失，尚難以此推論丙○○有傷害其身體之故意，
    卷內更無事證足以認定甲○○與丙○○間有犯上揭傷害罪之
    犯意聯絡，自無從僅憑聲請人片面指訴而為罪名成立之論斷
    ，證據取捨及認事用法，亦無不合。
  (二)至聲請意旨另主張：請求上開診所提供錄影帶以供勘驗，以
    證明上述事實，及傳喚當天11時45分許，目擊現場之病患周
    先生（聯絡電話0000000000）以證明上述經過情形云云。然
    聲請人之受傷既係己身疏忽所致，當無再勘驗現場錄影帶之
    必要，而證人即病患周先生並非於偵查中曾顯現之證據，揆
    諸上開說明，自不得就此部分告訴人新提出之證據再為調查
    ，當甚明確。
  (三)綜上所述，原臺灣士林地方法院檢察署檢察官之不起訴處分
    及臺灣高等法院檢察署檢察長之處分，依上開證據及說明，
    認被告等公然侮辱及傷害等罪嫌不足，應無不合，而告訴人
    聲請交付審判所主張之事實及理由，並無法使本院達到「足
    認被告有犯罪嫌疑」檢察官應提起公訴之情形，揆諸前開說
    明，本件交付審判之聲請為無理由，應予駁回。
六、依刑事訴訟法第258 條之3 第2 項前段，裁定如主文。
中    華    民    國    95    年    12    月    29    日
                  刑事第一庭審判長法  官  洪英花
                                  法  官  林清吉
                                  法  官  雷雯華
以上正本證明與原本無異。
本裁定不得抗告。
                                  書記官  陳如玲
中    華    民    國    95    年    12    月    29    日


司法院資訊處製作；財團法人民間司法改革基金會備份。
